【裁判字號】    90,易,52
【裁判日期】    900206
【裁判案由】    公共危險
【裁判全文】
臺灣嘉義地方法院刑事判決                              九十年度易字第五二號
    公  訴  人  臺灣嘉義地方法院檢察署檢察官
    被      告  丙○○
    指定辯護人  甲○公設辯護人  顏玲玲
右列被告因公共危險案件，經檢察官提起公訴（八十九年度偵字第五九四一號），甲
○判決如左：
    主  文
丙○○以加害財產之事，恐嚇他人致生危害於安全，累犯，處有期徒刑月，如易科
罰金，以佰元折算壹日。
扣案之打火機壹個、瓶蓋壹個均沒收。
    事  實
一、丙○○前於民國八十六年間因妨害自由案件，經臺灣臺中地方法院八十六年度易
    字第四○四六號判處有期徒刑三月，如易科罰金，以三百元折算一日確定，並於
    八十七年五月二十三日執行有期徒刑完畢。詎不知悔改，因遭不詳人士毆打，懷
    疑其友乙○○知情，乃於八十九年九月二十五日凌晨零時十分許，在乙○○位於
    嘉義縣民雄鄉松山村七十四號住宅前，以行動電話質問乙○○該不詳人士之年籍
    姓名，因乙○○未予回覆，竟基於恐嚇之犯意，於電話中向乙○○恫嚇，如不告
    知該人年籍姓名，將在住處縱火，以此加害財產之事恐嚇乙○○，致其心生畏懼
    。丙○○隨即又基於前之恐嚇犯意，在乙○○前開住處大門及圍牆外約五十公分
    處，將預先備妥內裝汽油之塑膠瓶踢倒後，復持其所有之打火機一個點燃，又以
    此加害財產之事恐嚇乙○○，使其心生畏懼。丙○○於點火後即逃離現場，嗣乙
    ○○自行取水將火勢撲滅，並經警於現場扣得丙○○所有供犯罪所用之打火機及
    瓶蓋各一個。
二、案經嘉義縣警察局民雄分局報告臺灣嘉義地方法院檢察署檢察官偵查起訴。
    理  由
一、訊據被告丙○○對於右揭事實均坦承不諱（甲○卷第十六頁審判筆錄），核與證
    人即被害人乙○○於警訊、偵查及審理時所證情節相符（警卷第三頁至第四頁反
    面偵訊筆錄，偵查卷第八頁至第九頁、第十三頁及其反面訊問筆錄，甲○卷第十
    七頁至十九頁審判筆錄），復有現場照片十七幀在卷（偵查卷第十四頁至第十八
    頁、第二十頁）可稽。因之，被告自白核與事實相符，事證明確，其犯行洵堪認
    定。
二、核被告所為，係犯刑法第三百零五條之恐嚇罪。被告以言詞及點燃汽油之方式恫
    嚇同一被害人，侵害同一法益，且先後緊鄰，自係接續之一行為。又被告前於八
    十六年間因妨害自由案件，經臺灣臺中地方法院八十六年度易字第四○四六號判
    處有期徒刑三月，如易科罰金，以三百元折算一日確定，並於八十七年五月二十
    三日執行有期徒刑完畢，有臺灣嘉義地方法院檢察署刑案資料查註紀錄表、臺灣
    高等法院被告全國前案紀錄表各一份在卷（偵查卷第三頁至第四頁，甲○卷第五
    頁至第六頁）可按，其受有期徒刑之執行完畢，五年以內再犯本件有期徒刑以上
    之罪，為累犯，應依刑法第四十七規定，加重其刑。爰審酌被告與被害人本係多
    年好友，因一時激憤進而恐嚇被害人之動機，分別以言詞、點火引燃汽油之手段
    ，足以造成被害人之恐懼程度，惟事後已取得被害人之諒解（甲○卷第十八頁審
    判筆錄），並坦承犯行，態度尚稱良好等一切情狀，量處如主文所示之刑，並諭
    知易科罰金之折算標準。扣案之打火機及瓶蓋各一個，為被告所有，係本件恐嚇
    犯行所用之物，業據其供陳在卷（甲○卷第十七頁審判筆錄），應依刑法第三十
    八條第一項第二款規定，併予宣告沒收；至於裝放汽油之塑膠瓶一個，因已燒燬
    滅失，且無其他積極證據得認存在，則不另宣告沒收。
三、公訴意旨另以：被告於前開時地，基於放火燒燬現供人使用之住宅之故意，將汽
    油澆淋於被害人住處之大門前，並持打火機引火點燃，產生火焰及濃煙，並薰黑
    牆壁及鐵窗，惟因及時撲滅，未損及住宅之整體結構而不遂，因認被告涉犯刑法
    第一百七十三條第三項、第一項之公共危險罪嫌（起訴書誤載為刑法第一百七十
    三條第二項）。按犯罪事實應依證據認定之，無證據不得推定其犯罪事實，刑事
    訴訟法第一百五十四條定有明文，故事實之認定，應憑證據，如未能發現相當證
    據，或證據不足以證明，自不能以推測或擬制之方法，以為裁判基礎，而認定不
    利於被告之事實，須依積極證據，苟積極證據就被告有罪未達無庸置疑之地步，
    而不足為不利於被告事實之認定時，即應為有利於被告之認定，另被害人之指訴
    ，係以使被告受刑事訴追為目的，是其陳述是否與事實相符，仍應調查其他證據
    以資審認，最高法院三十年度上字第八一六號、四十年度台上字第八六號、五十
    二年度台上字第一三○○號分別著有判例可資參照。公訴人認被告係犯刑法第一
    百七十三條第三項、第一項之公共危險罪嫌，無非以被害人之指訴，警員報告書
    一份，現場照片十七幀為其論據。訊據被告固坦承持打火機點燃汽油等情，惟堅
    詞否認有何放火燒燬住宅之意，辯稱：當時點火僅為恫嚇被害人，使之告知孰人
    毆打自己等語。經查：被告澆淋汽油至被害人住處並點火引燃之事實，固經被害
    人指訴歷歷，然則，被告點火引燃之地點位於被害人住處大門及牆壁外約五十公
    分之道路旁，雖曾發出火焰及黑色濃煙，惟並未將被害人住處之牆壁及鐵窗薰黑
    ，又燃燒處為舖設水泥柏油之道路旁，距離五十公分之處，僅有被害人住宅之鐵
    門水泥牆，此外，別無任何易燃物品，均有卷附之照片十七幀足考。另被告於點
    火引燃前曾以電話知會被告，旨在嚇令被害人告知某人之年籍姓名，亦為被害人
    所是認（甲○卷第十九頁審判筆錄）。綜合被告點火之地點，四周之物品之易燃
    程度及放火前之情節以觀，苟被告真有放火燒燬他人住宅之意，理應於被害人住
    宅之大門及牆壁上或置有易燃物品之處逕予潑灑汽油並予點燃，且無事先知會被
    害人，使其得以預先防範之必要，惟事實確非如是，被告主觀上應純係出於恐嚇
    意思，要非基於放火燒燬他人住宅之故意。另外，嘉義縣警察局民雄分局警員曾
    思強雖曾出具處理本件之報告書一紙附卷（偵查卷第十九頁）可查，惟通觀該報
    告內容，並未敘及火勢已延及被害人住處等情，僅說明其處理本件之流程，當不
    能執為不利被告之憑據。此外，復查無其他積極證據得認被告確有公訴人所指前
    開罪嫌，揆之前開說明，尚難單憑被害人之片面指訴，遽為不利被告之認定，應
    認不能證明被告此部分犯罪，惟因公訴人認與前開論罪科刑部分具有想像競合犯
    之裁判上一罪之關係，爰不另為無罪之諭知，附此敘明。
據上論斷，應依刑事訴訟法第二百九十九條第一項前段，刑法第三百零五條、第四十
七條、第四十一條第一項前段、第三十八條第一項第二款，罰金罰鍰提高標準條例第
一條前段、第二條，判決如主文。
本案經檢察官張長樹到庭執行職務。
中      華      民      國    九十      年      二      月      六      日
                                      臺灣嘉義地方法院刑事第二庭
                                          法  官  張  道  周
右正本證明與原本無異。
如不服本判決，應於判決送達後十日內向甲○提出上訴狀( 應附繕本 )。
中      華      民      國    九十      年      二      月      七     日
                                          書記官  王  佩  湘
附錄本判決論罪法條全文
刑法第三百零五條
以加害生命、身體、自由、名譽、財產之事，恐嚇他人致生危害於安全者，處二年以
下有期徒刑、拘役或三百元以下罰金。


司法院資訊處製作；財團法人民間司法改革基金會備份。
